臺灣臺中地方法院刑事判決　　　　　　　100年度訴字第350號
公　訴　人　臺灣臺中地方法院檢察署檢察官
被　　　告　陳佑誠
選任辯護人　蘇若龍律師（法律扶助基金會選定辯護律師）
上列被告因毒品危害防制條例案件，經檢察官提起公訴（99年度
偵字第18209號），本院判決如下：
    主    文
陳佑誠共同運輸第三級毒品，處有期徒刑壹年拾月，緩刑肆年。
扣案之第三級毒品愷他命壹包（驗前毛重捌佰玖拾伍點玖伍公克
，包裝塑膠袋重柒點肆伍公克，驗餘淨重捌佰捌拾捌點肆貳公克
，驗前純質淨重約捌佰柒拾玖點陸壹公克）、貨箱包裹（含手電
筒伍拾肆支）壹箱及偽造之「林祐誠」署押貳枚（含簽名及指印
各壹枚）均沒收；未扣案之手機（廠牌ＬＧ）壹支、門號0000-0
00000號、0000-000000號SIM卡各壹張與鍾昶鉉、林昭男、姓名
年籍不詳之走私運輸毒品集團成年人連帶沒收之，如全部或一部
不能沒收時，與鍾昶鉉、林昭男、姓名年籍不詳之走私運輸毒品
集團成年人連帶追徵其價額。
    犯罪事實
一、陳佑誠（民國79年6月23日生，行為時甫滿18歲未滿20歲，
    非屬成年人）與鍾昶鉉（綽號螃蟹，業經台灣桃園地方法院
    檢察署檢察官以99年度偵字第747號起訴）二人係朋友關係
    ，鍾昶鉉明知Ketamine（下稱愷他命）係屬毒品危害防制條
    例第2條第2項第3款所定之第三級毒品，且為經行政院公告
    「管制物品項目及其數額」甲類第4款所定之管制進出口之
    物品，未經允許不得運輸及私運進口。又前往貨運站領取包
    裹，係屬日常生活中輕易簡便之事項，然如委託他人以冒名
    方式，領取從國外寄來之包裹，再約定等候聯絡領貨後之交
    付地點，並事先講明若為警察查獲時即編造不實人事混淆警
    察視聽，可預見所委託領取的包裹內為非法物品，而陳佑誠
    亦預見此種迂迴領取包裹之方式，該包裹內會藏有第三級毒
    品愷他命，仍於不違背其本意之情形下，與鍾昶鉉、林昭男
    （由台灣桃園地方法院檢察署檢察官另行通緝）、姓名年籍
    不詳之走私運輸毒品集團成年人共同基於運輸、私運進口第
    三級毒品愷他命及行使偽造私文書之犯意聯絡，由該姓名年
    籍不詳之走私運輸毒品集團成年人，於98年2月17日某時許
    在中國大陸地區不詳地點，將第三級毒品愷他命以透明塑膠
    袋分裝54小包後，分別塞入藏放於54支小型手電筒內，偽裝
    成手電筒樣式，加以包裝成商品，繼而裝箱打包，包裹上收
    件地址記載「台中市北屯區三光巷38之10號」，收件人記載
    「林健宏」，而利用不知情之耀祥國際有限公司（下稱耀祥
    公司）之承辦人員以「燈泡ORNAMENT」名義申報自大陸澳門
    地區進口貨物（提單主號／分號：000-00000000/000000000
    00），以FORTUNE-PLUS EXPRESSCO,LTD（下稱華銳快遞公司
    ）及澳門航空公司相關負責運送郵包人員運送上開毒品。上
    開藏有第三級毒品愷他命之包裹於98年2月18日凌晨3時30分
    許由澳門航空公司編號NX-338號班機運抵台灣桃園國際機場
    內位於桃園縣大園鄉○○○路8之1號之長榮倉儲快遞進口專
    區，而進入我國國境，經內政部警政署航空警察局（下稱航
    警局）以X光檢查儀注檢時，發現有無法直接判讀之不明物
    品而發覺有異，會同財政部臺北關稅局人員拆封檢查，並將
    藏放於該包裹中小型手電筒內之白色細結晶（約2公克）取
    出送驗，經交通部民用航空局航空醫務中心初步鑑驗結果，
    確認該白色細結晶為第三級毒品愷他命，再由航警局人員將
    上開包裹依原定貨物運送流程送達至台中市區。而林昭男於
    同日接近中午時以行動電話（手機及SIM卡均查無積極証據
    足以証明係林昭男所有）指示鍾昶鉉聯絡陳佑誠前往台中市
    ○○路71號處領取藏有第三級毒品愷他命之包裹，鍾昶鉉於
    98年2月18日11時55分32秒以其當時持用門號0000-000000號
    （未扣案，係鍾昶鉉母親張罔市申請交由鍾昶鉉使用）之手
    機（未扣案，廠牌ＬＧ，係鍾昶鉉購買所有）與陳佑誠當時
    所持用門號0000-000000號【未扣案，係陳佑誠以新台幣（
    下同）600元向綽號「阿偉」之人購得】之手機（未扣案，
    廠牌為ＬＧ，係向不知情之黃乃芬借用，已歸還黃乃芬本人
    ）聯絡，當時陳佑誠人在台中縣大里市（現改制為台中市大
    里區，下以新制稱）德芳南路「極速特區網咖」，鍾昶鉉要
    陳佑誠騎機車至台中市大里區「紐約網咖」找他，陳佑誠立
    即騎機車至「紐約網咖」找鍾昶鉉，鍾昶鉉向陳佑誠說：「
    下午有沒有空幫我領貨？」，陳佑誠說：「有」，鍾昶鉉說
    ：「如果領貨時被警察捉了，就隨便亂掰。」，鍾昶鉉並要
    陳佑誠之後等候通知，陳佑誠即騎機車回「極速特區網咖」
    ，之後鍾昶鉉於同日13時11分31秒以持用門號0000-000000
    號之手機與陳佑誠持用門號0000-000000號之手機聯絡，告
    知陳佑誠會騎機車至「極速特區網咖」載陳佑誠，到的時候
    再通知陳佑誠。同日13時45分19秒鍾昶鉉騎機車至「極速特
    區網咖」門口時，即以持用門號0000-000000號之手機與陳
    佑誠持用門號0000-000000號之手機聯絡叫陳佑誠出來，後
    於同日15時許鍾昶鉉將陳佑誠自台中市大里區載至台中市中
    國醫藥大學附設醫院附近，命陳佑誠下車後再搭乘計程車前
    往台中市○○路71號前處向不知情之華羿快遞公司送貨人員
    領取包裹，並交付陳佑誠百元車資及其上寫有到達地點「北
    屯路進化北路71號」之字條，陳佑誠先搭乘計程車至台中市
    ○○○路71號前，因未看見鍾昶鉉所述之華羿快遞公司貨車
    ，陳佑誠以公用電話向鍾昶鉉確認正確之地點，鍾昶鉉於同
    日15時09分45秒以持用門號0000-000000號之手機與陳佑誠
    持用門號0000-000000號之手機聯絡，指示陳佑誠再趕往正
    確之領貨地點為台中市○○路71號前，陳佑誠又搭乘計程車
    至台中市○○路71號前，於同日15時16分26秒鍾昶鉉以其當
    時持用門號0000-000000號之手機與陳佑誠當時所持用門號
    0000-000000號之手機聯絡，詢問陳佑誠有無看到華羿快遞
    公司之貨車，陳佑誠說有看到，鍾昶鉉即指示陳佑誠上前領
    貨，並要陳佑誠以「林祐誠」之名義簽收，陳佑誠乃上前敲
    打該貨車駕駛座車窗向貨車上不知情之駕駛表明欲領取收件
    人為「林健宏」之包裹，並依鍾昶鉉於先前電話中之指示，
    偽簽「林祐誠」署名1枚及偽蓋「林祐誠」指印1枚於珠海市
    源安達快遞服務有限公司財務存根聯之收件人簽章欄上，以
    行使主張表示其係「林祐誠」本人親自領取貨物，足以生損
    害「林祐誠」本人及華銳快遞公司、華羿快遞公司、珠海市
    源安達快遞服務有限公司，陳佑誠偽簽署名及偽蓋指印於珠
    海市源安達快遞服務有限公司財務存根聯之收件人簽章欄後
    領得該包裹正準備離開時，即遭在旁埋伏之航空警察局刑事
    警察隊員上前逮捕，當場扣得貨箱包裹1箱【內有手電筒54
    支，54支手電筒內夾藏愷他命（驗前毛重895.95公克，包裝
    塑膠袋重7.45公克，驗餘淨重888.42公克，驗前純質淨重約
    879.61公克）】及其上有偽造「林祐誠」署名、指印各1枚
    之珠海市源安達快遞服務有限公司之財務存根聯，而查悉上
    情。
二、案經內政部警政署航空警察局移送臺灣桃園地方法院檢察署
    檢察官呈轉台灣高等法院檢察署核定移轉台灣台中地方法院
    檢察署檢察官偵查起訴。
    理    由
壹、本案應先予說明部分：
一、審判權部分：
    按現役軍人犯陸海空軍刑法或其特別法之罪，依軍事審判法
    之規定追訴審判之，軍事審判法第1條第1項定有明文。又按
    犯罪在任職服役前，發覺在任職服役中者，依軍事審判法追
    訴審判；但案件在追訴審判中而離職離役者，初審案件應移
    送該管第一審之法院，上訴案件應移送該管第二審之法院審
    判，軍事審判法第5條第1項定有明文。是軍人於任職服役中
    ，犯陸海空軍刑法或其特別法之罪，發覺亦在任職服役中者
    ，嗣後退伍者仍應依軍事審判法規定追訴審判，無從依軍事
    審判法第5條第1項、第2項規定，改由普通法院審判。又90
    年9月28日修正公布，同年10月2日生效施行之陸海空軍刑法
    ，其立法體例，係兼採軍人犯主義及軍事犯主義，除以違背
    軍事義務之軍事犯罪行為為主要規範內容外，並因軍人亦負
    有一般國民及社會責任，為維護軍事安全、軍紀管理及社會
    治安，對於觸犯刑法或其他法律之部分犯罪行為，按其犯罪
    性質，有納入陸海空軍刑法，依軍事審判程序追訴處罰之必
    要。故陸海空軍刑法於第二篇分則中明定純粹軍事犯之處罰
    ，另設第三篇附則，就非純粹軍事犯亦加以處罰；其中第77
    條規定「現役軍人違反毒品危害防制條例之規定者，依其規
    定處理之」，即係將刑法之處罰規定，引置為陸海空軍刑法
    之處罰，並以「現役軍人」為界定審判權之範圍，亦即現役
    軍人犯陸海空軍刑法第77條所列之毒品危害防制條例各罪者
    ，只要發覺在任職服役中，即應依軍事審判法第1條第1項前
    段、第5條之規定，由軍事法院審判。上開審判權歸屬之規
    範，乃對現役軍人之犯罪，因其身分之特殊而特別規定，重
    在犯罪時之身分，非以追訴審判時為基準。質言之，倘被告
    係在任職服役中犯陸海空軍刑法第77條所示之罪，發覺亦在
    任職服役中者，即應由軍事法院審判之，不因被告在追訴審
    判中業已離職離役或已然喪失軍人身分而有不同（最高法院
    93年度臺非字第241號、88年度臺上字第5616號、92年度臺
    上字第5889號判決）。再者，所謂犯罪之發覺，係指該管公
    務員已知悉犯人與犯罪之事實而言，是依軍事審判法第58
    至第60條規定，警察人員既具有軍法警察官或軍法警察之身
    分，故軍人犯罪之所謂發覺，自應包括警察人員之發覺在內
    （最高法院20年上字第1721號及29年上字第1103號判例、刑
    事法律問題研究第12輯第87則研究意見參照），是依上開說
    明，倘被告於入伍前犯罪，並經發覺，縱追訴審判時已入伍
    為軍人，普通法院仍具有審判權。查被告陳佑誠（下稱被告
    ）係於98年7月16日入伍，迄99年7月16日退伍，有其個人兵
    籍資料查詢結果1紙在卷可稽（見本院卷第131頁），本件被
    告於98年2月18日即遭航空警察局刑警隊依現行犯逮捕解送
    台灣桃園地方法院檢察署，經台灣桃園地方法院檢察署檢察
    官於98年2月19日向台灣桃園地方法院聲請羈押獲准，於98
    年4月18日羈押期滿前，台灣桃園地方法院檢察署檢察官再
    向台灣桃園地方法院聲請延押二月獲准，台灣桃園地方法院
    檢察署檢察官於98年6月2日當庭釋放被告，台灣桃園地方法
    院檢察署檢察官於98年6月3日以被告罪嫌不足而為不起訴處
    分（見98年度偵字第4266號為不起訴處分書），經台灣高等
    法院檢察署再議發回續查，後經台灣桃園地方法院檢察署檢
    察官呈請台灣高等法院檢察署檢察長核轉台灣台中地方法院
    檢察署偵辦，經台灣台中地方法院檢察署檢察官偵查後於99
    年12月13日起訴，是被告上開犯罪與發覺時間均在任職服役
    前，尚不具現役軍人身分，普通法院自有審判權，合先敘明
    。
二、法規競合部分：
    按愷他命係毒品危害防制條例第2條第2項第3款所規定之第
    三級毒品，不得非法持有、運輸、販賣或轉讓。又按藥事法
    第22條所稱之「禁藥」，係指該條第1項第1款「經中央衛生
    主管機關明令公告禁止製造、調劑、輸入、輸出、販賣或陳
    列之毒害藥品」及第2款上段「未經核准輸入之藥品」而言
    ；至於藥事法上所稱之「管制藥品」，依同法第11條之規定
    ，則指「管制藥品管理條例第3條規定所稱之管制藥品」。
    藥事法對於「管制藥品」、「禁藥」既分別各有其定義，足
    見「管制藥品」，非必即屬上揭規定之「禁藥」，至屬無疑
    （最高法院98年度臺上字第2810號判決意旨參見）。然依據
    行政院衛生署函示（參見該署98年2月2日衛署藥字第098000
    1757號函）：「按藥品之製造或輸入，依藥事法第39條之規
    定，應向本署申請查驗登記，並經核領藥品許可證後，始得
    製造或輸入；原料藥認屬為藥品，其製造或輸入，亦應依上
    開規定辦理，或依同法第16條藥品製造業者以輸入自用原料
    為之，惟非經本署核准，不得轉售或轉讓。且藥物之製造，
    應依藥事法第57條之規定辦理。--『愷他命ＫＥＴＡＭＩＮ
    Ｅ（Ｋ他命）』成分，應屬藥品管理，同時亦列屬管制藥品
    管理條例第3條所稱之第三級管制藥品，抑或毒品危害防制
    條例所稱之第三級毒品，其藥品類別為『須由醫師處方使用
    』。復查該ＫＥＴＡＭＩＮＥ成分截至目前為止，尚未列屬
    藥事法第22條第1項第1款所稱『經本署明令公告禁止製造、
    調劑、輸入、輸出、販賣或陳列之毒害藥品』之禁藥。惟藥
    品之製造或輸入或調劑，應依上開相關法令規定辦理，始為
    合法，否則應究其來源認屬藥事法第20條第1項第1款未經核
    准擅自製造之偽藥，抑或同法第22條第1項第2款未經核准擅
    自輸入之禁藥；併甚或認屬合法產品非法使用之毒品危害防
    制條例所稱之第三級毒品，予以審酌。」內容，雖表明該愷
    他命（ＫＥＴＡＭＩＮＥ）成分，尚未列屬藥事法第22條第
    1項第1款所稱「經中央衛生主管機關明令公告禁止製造、調
    劑、輸入、輸出、販賣或陳列之毒害藥品」之禁藥，然仍應
    依其來源認究係屬藥事法第20條第1款所稱未經核准擅自製
    造之偽藥，抑或同法第22條第1項第2款未經核准擅自輸入之
    禁藥；併甚或認屬合法產品非法使用之毒品危害防制條例所
    稱之第三級毒品（此部分亦可參見最高法院94年度台上字第
    200、7021號判決內文意旨）。綜上可知，愷他命（ＫＥＴ
    ＡＭＩＮＥ）成分應屬藥品管理，同時亦列屬管制藥品管理
    條例第3條所稱之第三級管制藥品，亦係毒品危害防制條例
    第2條所規範之第三級毒品；但尚未列屬藥事法第22條第1項
    第1款所稱經行政院衛生署明令公告禁止製造、調劑、輸入
    、輸出、販賣或陳列之毒害藥品之禁藥。本件被告持有、運
    輸之愷他命，係鍾昶鉉、林昭男、走私運輸毒品成員等自大
    陸地區走私輸入，應係未經核准擅自輸入之禁藥，按一犯罪
    行為同時有二種以上之法律規定可資處罰者，為法條競合，
    應先依「重法優於輕法」、「後法優於前法」等法理，以決
    定適用之法律。是明知愷他命為藥事法所規定之禁藥而運輸
    ，除應成立毒品危害防制條例第4條第3項之運輸第三級毒品
    罪外，亦同時構成藥事法第82條第1項之輸入禁藥罪、同法
    第83條第1項之明知為禁藥而運送，為一犯罪行為同時有二
    種法律可資處罰之法條競合，應依「重法優於輕法」、「後
    法優於前法」法理，擇一處斷。依藥事法第82條第1項明文
    規定輸入禁藥罪，其法定刑為「10年以下有期徒刑，得併科
    新臺幣1千萬元以下罰金。」；又同法第83條第1項明文規定
    明知為禁藥而運送罪，其法定刑為「7年以下有期徒刑，得
    併科新臺幣5百萬元以下罰金。」；又毒品危害防制條例第4
    條第3項運輸第三級毒品罪，法定刑則為「處5年以上有期徒
    刑，得併科新臺幣7百萬元以下罰金。」。經比較後，毒品
    危害防制條例第4條第3項之法定本刑，較藥事法第82條第1
    項、第83條第1項之法定本刑之罪為重。是依前述「重法優
    於輕法」之法理，被告運輸第三級毒品愷他命之犯行，應優
    先適用毒品危害防制條例第4條第3項之規定處斷，併予敘明
    。
貳、有關於證據能力部分：
    被告及其選任辯護人於本院審判期日均對於本案證據能力部
    分表示沒有意見（見本院100年7月26日審判筆錄）。
一、按被告以外之人，於審判外之言詞或書面陳述，除法律有規
    定者外，不得作為證據，刑事訴訟法第159條第1項定有明文
    。又被告以外之人（包括證人、鑑定人、告訴人、被害人及
    共同被告等）於檢察事務官、司法警察官或司法警察調查中
    所為之陳述，與審判中不符時，其先前之陳述具有較可信之
    特別情況，且為證明犯罪事實存否所必要者，得為證據，同
    法第159條之2定有明文。是被告以外之人於司法警察（官）
    調查中所為之陳述，依刑事訴訟法第159條第1項規定，係屬
    傳聞證據，原則上無證據能力，惟如該陳述與審判中不符時
    ，其先前之陳述具有較可信之特別情況，且為證明犯罪事實
    存否所必要者，依同法第159條之2規定（即刑事訴訟法第
    159條第1項所指之「除法律有規定者外」），始例外認為有
    證據能力。所謂「前後陳述不符」之要件，應就前後階段之
    陳述進行整體判斷，以決定其間是否具有實質性差異，惟無
    須針對全部陳述作比較，陳述之一部分有不符，亦屬之。而
    所謂「較可信之特別情況」之情形，亦應就前後陳述時之各
    種外部情況進行比較，以資決定何者外部情況具有可信性。
    若陳述係在特別可信之情況下所為，則虛偽陳述之危險性即
    不高，雖係審判外陳述，或未經被告反對詰問，仍得承認其
    有證據能力。經查：本案證人鍾昶鉉於98年10月16日在航空
    警察局刑警隊調查筆錄中之陳述，與其於本院100年7月26日
    審理時結證所稱，就檢察官詰問其是否受林昭男指示聯絡被
    告領取藏有愷他命之包裹及其如何聯絡被告依其指示領取藏
    有愷他命之包裹等問題，多以「沒有印象」、「時間太久忘
    記了」、「不知道」為回答，致其前後陳述不符，審酌證人
    鍾昶鉉於警詢中所為之陳述，因為在客觀環境下，除距離案
    發時間較近，記憶較清晰外，另在程序上較少會受到強暴、
    脅迫、詐欺、利誘或收買等外力之影響，其陳述較趨於真實
    ；復未陳述有於警詢時遭不法取供之情，且證人鍾昶鉉於本
    院行交互詰問時復結證稱：「（審判長問：之前運輸毒品的
    緩刑是否被撤銷了？）已經被撤銷了。（審判長提示桃園地
    檢署98年度偵字第4164號起訴書問：你在那個案件是否有交
    保？何人幫你交保？是幾號交保的？）有，是我阿姨幫我交
    保。是幾號交保的我不知道詳細的日期。（審判長問：是否
    有進入看守所？）沒有。（審判長問：本案的發生時間是98
    年2月17、18日，距離98年2月9日隔不到一個星期就發生相
    同的事情，有何意見？）我在前案簽收之後被查獲後，就知
    道那些東西是毒品。（審判長問：林昭男是否是在臺中市○
    ○路經營老主顧檳榔攤？）是。（審判長問：被告有無去過
    老主顧檳榔攤？）有。（審判長問：98年2月18日下午你有
    無騎機車載被告？）有。（審判長問：你騎機車載被告到何
    處？）中國醫藥學院。（審判長問：你跟被告的交情如何？
    ）普普通通。（審判長問：你覺得被告是否會害你？）不知
    道。（審判長問：你跟被告有無恩怨？）沒有。」等語（見
    本院100年7月26日審判筆錄）。綜上可知證人鍾昶鉉於警詢
    之陳述較為可信。故上開證人鍾昶鉉警詢之陳述，客觀上應
    具有較可信之特別情況，且亦為證明犯罪事實存否所必要，
    依上揭規定，該證人鍾昶鉉於警詢中之證言，自具有證據能
    力。
二、按現行刑事訴訟法第287條之2規定「法院就被告本人之案件
    調查共同被告時，該共同被告準用有關人證之規定」，即共
    同被告對於其他共同被告之案件而言，為被告以外之第三人
    ，本質上屬於證人，為確保被告對證人之對質詰問權，證人
    於審判中，應依法定程序，到場具結陳述，並接受被告之詰
    問，其陳述始得作為認定被告犯罪事實之判斷依據。本件證
    人即共犯鍾昶鉉（指對被告）於本院審理時以證人身分具結
    作證，並已確實保障被告之對質詰問權，本院認證人鍾昶鉉
    之上揭證述當得作為證據。
三、卷附之航空警察局安全檢查隊第八組案件蒐証照片（見台灣
    桃園地方法院檢察署98年度偵字第4266號卷第23、24頁），
    均係屬機械性紀錄特徵，也就是認識對象的是照相鏡頭，透
    過鏡頭形成的畫面映寫入膠卷或特定儲存設備內（如記憶卡
    ），然後還原於照相紙上，故照相及攝影中不含有人的供述
    要素，再現實情形與作為傳達結果的照相，在內容上的一致
    性是透過機械的正確性來加以保障的，在照相中並不存在人
    對現實情形的知覺、記憶，在表現時經常可能發生的錯誤（
    如知覺的不準確、記憶隨時間推移而發生的變化、遺忘），
    故照相當然是非供述證據，並無傳聞法則之適用，惟上開照
    片既係透過相機拍攝後所得，且與本案犯罪事實具有關聯性
    ，且被告及選任辯護人對於卷內所附之上揭各該照片亦均未
    表示異議主張係執法人員違法取得，經查又無不得作為證據
    之事由，依法自得作為證據，而有證據能力（最高法院97年
    度臺上字第3854號判決意旨參見）。
四、又本案查扣之物品貨箱包裹1箱【內有手電筒54支，54手電
    筒內夾藏愷他命（驗前毛重895.95公克，包裝塑膠袋重7.45
    公克，驗餘淨重888.42公克，驗前純質淨重約879.61 公克
    ）】及其上有偽造「林祐誠」署押2枚（含署名、指印各1枚
    ）之珠海市源安達快遞服務有限公司之財務存根聯，非屬供
    述證據而無傳聞法則之適用，且上開扣案物品，係依法定程
    序合法所扣得，復查其他證據足以證明係執法人員以違法手
    段所取得，依法均具有證據能力。
五、再按法院或檢察官依刑事訴訟法第208條規定囑託醫院、學
    校或其他相當之機關、團體為鑑定時，祇須其以言詞或書面
    提出之鑑定報告，符合刑事訴訟法第206條第1項、第208 條
    所規定之形式要件，即具有證據能力，此即屬於刑事訴訟法
    第159條第1項所稱「法律有規定」之特別情形。而刑事訴訟
    之鑑定，為證據調查方法之一種，係指由具有特別知識經驗
    之人或機關，就特別需要特殊知識經驗之事項，予以鑑識、
    測驗、研判及斷定，供為法院或檢察官認定事實之參考。刑
    事訴訟法第198條規定：「鑑定人由審判長、受命法官或檢
    察官就下列之人選任一人或數人充之：一、就鑑定事項有特
    別知識經驗者。二、經政府機關委任有鑑定職務者。」，同
    法第208第1項前段規定：「法院或檢察官得囑託醫院、學校
    或其他相當之機關、團體為鑑定」即本此旨。上級檢察機關
    首長基於辦案實務需要，函示指定某類特殊案件之待鑑事項
    ，囑託某一或某些特別具有該項專門知識經驗之機關，予以
    鑑定，並非法所不許。從而，調查、警察機關逕依該函示辦
    理，按諸檢察一體及檢察官指揮調、偵查之原則，難認於法
    不合，最高法院96年度臺上字第4177號刑事判決亦論述詳盡
    。本件卷附內政部警政署刑事警察局98年3月9日刑鑑字第
    0980026478號鑑定書1份（見台灣桃園地方法院檢察署98年
    度偵字第4266號卷第53頁），係由調查單位依照上級檢察機
    關首長函示指示分別送請上開單位鑑定，並分別載明鑑驗之
    方法、數據及各該鑑定之結果，已符合鑑定報告之法定記載
    要件，依據刑事訴訟法第159條之立法理由及同法第206條規
    定，自具有證據能力。
六、按證據能力乃證據資料容許為訴訟上證明之資格，屬證據形
    式上之資格要件；至證據之證明力，則為證據之憑信性及對
    於待證事實實質上之證明價值。證據資料必須具有證據能力
    ，容許為訴訟上之證明，並在審判期日合法調查後，始有證
    明力可言，而得為法院評價之對象。又修正後刑事訴訟法第
    159條之4規定，可作為證據之文書有：一、除顯有不可信之
    情況外，公務員職務上製作之紀錄文書、證明文書。二、除
    顯有不可信之情況外，從事業務之人於業務上或通常業務過
    程所須製作之紀錄文書、證明文書。三、除前二款之情形外
    ，其他於可信之特別情況下所製作之文書。 而該法條第2款
    所稱從事業務之人於業務上或通常業務過程所須製作之紀錄
    文書、證明文書，因係於通常業務過程不間斷、有規律而準
    確之記載，且大部分紀錄係完成於業務終了前後，無預見日
    後可能會被提供作為證據之不實登載動機，不實之可能性小
    ，除非該等紀錄文書或證明文書有顯然不可信之情況，否則
    有承認其為證據之必要；因此，採取上開文書作為證據，應
    注意該文書之製作，是否係於例行性之業務過程中，基於觀
    察或發現而當場或即時記載之特徵。經查，卷附之通聯調閱
    查詢單（查詢門號為0000-000000及0000-000000），本係由
    該電信業者（即遠傳公司）為計算電話通話費用，而以電信
    業者管控中之電腦設備逐筆紀錄通話門號之通話日期、時間
    長短、通話對方門號（即發話方、受話方與收、發簡訊）、
    通話地點所在之最近基地台位置等。則上開門號通聯調閱查
    詢單，顯非為訴訟上之特定目的而製作，而係屬於通常業務
    過程中不間斷的有規律記載，是其記載者，不具有個案性質
    ，自係屬於從事業務之人於業務上或通常業務過程所須製作
    之紀錄文書，經查亦無顯不可信之情況，上開卷附之通聯調
    閱查詢單，自具有證據能力。
七、按刑事訴訟法第159條之5第2項所定 ：「當事人、代理人或
    辯護人於法院調查證據時，知有第159條第1項不得為證據之
    情形，而未於言詞辯論終結前聲明異議者，視為有前項之同
    意。」乃係基於證據資料愈豐富，愈有助於真實發現之理念
    ，酌採當事人進行主義之證據處分權原則，並強化言詞辯論
    主義，透過當事人等到庭所為之法庭活動，在使訴訟程序順
    暢進行之要求下，承認傳聞證據於一定條件內，得具證據適
    格。此種「擬制同意」，因與同條第一項之明示同意有別，
    實務上常見當事人等係以「無異議」或「沒有意見」表示之
    ，斯時倘該證據資料之性質，已經辯護人閱卷而知悉，或自
    起訴書、原審判決書之記載而了解，或偵、審中經檢察官、
    審判長、受命法官、受託法官告知，或被告逕為認罪答辯或
    有類似之作為、情況，即可認該相關人員於調查證據之時，
    知情而合於擬制同意之要件（最高法院96年度臺上字第4174
    號判決意旨參見）。經查，本件除上述一、二、三、四、五
    所述部分外，其餘卷內所引用之供述證據【含言詞及書面陳
    述】，其性質屬於被告以外之人於審判外的陳述，而為傳聞
    證據，且查無符合刑事訴訟法第159條之1至之4等前4條之情
    形者，原雖無證據能力，然此部分供述證據【含言詞及書面
    陳述】內容，業經本院審理時予以提示並告以要旨，且經檢
    察官、被告及選任辯護人表示意見。當事人及辯護人已知上
    述供述證據乃屬傳聞證據，且被告及選任辯護人於本院審判
    期日中均未對此部分之證據表示意見，且迄至言詞辯論終結
    前亦未聲明異議，本院審酌上開證據資料製作時之情況，並
    無違法、不當取供之情形存在及證明力明顯過低之瑕疵，亦
    認為以之作為證據應屬適當，揆諸前開規定，爰依刑事訴訟
    法第159條之5規定，認為以之作為本案之證據亦屬適當，自
    均有證據能力。
八、按被告之自白，非出於強暴、脅迫、利誘、詐欺、疲勞訊問
    、違法羈押或其他不正之方法，且與事實相符者，得為證據
    ，刑事訴訟法第156條第1項定有明文。本件被告下列經本院
    所引用之於警詢、偵訊及本院審理時自白犯罪（包括部分自
    白）部分，被告及其選任辯護人於本院審理時均未提出其他
    可供證明被告下列經本院所引用之於警詢及本院審理時自白
    犯罪（包括部分自白）部分，究有如何之遭受「強暴、脅迫
    、利誘、詐欺、疲勞訊問、違法羈押或其他不正之方法」始
    為自白之證據，以供本院得以即時調查審認，並參酌上開所
    述非屬於供述證據部分之證據，足認被告下列經本院所引用
    之於警詢、偵訊及本院審理時自白犯罪（包括部分自白）部
    分，其與事實相符者，自得為證據。
參、有關於實體認定部分：
一、上揭被告共同走私、運輸第三級毒品愷他命之犯罪事實，業
    據被告於警詢、偵查及本院審理中坦承如下：
（一）被告於98年10月6日於航空警察局刑警隊之調查筆錄供稱
      ：「（問：98年2月18日你在本局製作之警詢筆錄內供述
      『18日下午約14時30分左右，我人在台中市大都會網咖，
      他有用無顯示號碼打我的0000-000000手機，告訴我是否
      有空幫他領東西，………』，該供述是否實在？）不實在
      ，鍾昶鉉當天第一次撥給我的時間是接近中午，我人在台
      中縣大里市○○○路『極速特區網咖』，不是在台中市大
      都會網咖，他叫我去台中縣大里市○○路『紐約網咖』找
      他，我馬上過去和他見面，他跟我說下午有沒有空幫他領
      貨，我說有，如果領貨時被警察捉了，就隨便亂掰，並說
      等電話聯絡就騎機車離開。………（問：依據你持用之
      0000-000000行動電話通話基地台紀錄顯示98年2月18日2
      ：13：05─15：16：26，通話地點均在台中縣大里市○○
      路及國光路一帶，為何謊稱你14時30分左右在台中市大都
      會網咖？）因為鍾昶鉉那時候交代，如果被警方逮捕就隨
      便亂講，我也害怕他們對我的家人不利，所以才說謊。…
      ……（問：依據你持用之0000-000000行動電話通話紀錄
      顯示，98年2月18日有0000-000000行動電話分別於11：55
      ：32（通話時間43秒）、13：11：31（通話時間14秒）、
      13：45：19（通話時間14秒）、15：09：45（通話時間18
      秒）、15：16：26（通話時間5秒），打電話給你的通話
      對象何人？）全部都是鍾昶鉉。（問：0000-000000行動
      電話持有人是否指使你領取毒品之人？）是，他是鍾昶鉉
      。………（問：你與鍾昶鉉關係為何？領貨過程？）我跟
      鍾昶鉉是國中同學，平常有事會電話聯絡，出事之前交情
      不錯。鍾昶鉉當天第一次撥給我的時間接近中午，當時我
      人在台中縣大里市○○○路『極速特區網咖』，不是在台
      中市大都會網咖，他叫我去台中縣大里市○○路『紐約網
      咖』找他，我馬上過去和他見面，他跟我說下午有沒有空
      幫他領貨，我說有，如果領貨時被警察捉了，就隨便亂掰
      ，並說等電話聯絡就進入紐約網咖，我回到『極速特區網
      咖』，下午他打電話給我，說要到『極速特區網咖』騎機
      車載我，等到了再打電話給我，之後載我到中國醫藥大學
      ，給我1000元並交給我一張字條，上面寫著『北屯路進化
      北路71號』，我搭計程車第一次到台中市○○○路71號，
      他打電話給我問有沒有看到華羿的貨車，我只有看到新竹
      貨運，叫我下車去看有沒有華羿的貨車，我說沒有，並問
      我坐到那裡，我回說在進化北路71號，他說我坐錯地方了
      ，是在北屯路71號，之後我就搭計程車到北屯路71號領貨
      。」（見台灣桃園地方法院檢察署99年度偵字第747號卷
      第23至25頁）。
（二）被告於98年11月27日台灣桃園地方法院檢察署檢察官訊問
      時供稱：「（問：是否知道何人委託你去該處領取？）知
      道，是鍾昶鉉，就是警局指認的鍾昶鉉。（問：是否知道
      該包裹內含有毒品？）不知道。（問：領貨前鍾昶鉉有無
      告知你如果領貨時被警察抓了，就隨便亂掰，並說等電話
      聯絡就騎機車離開？）有。（問：當時有無問他為何領貨
      會被警察抓？）有，他當時叫我不要問，說等我拿回來就
      知道。（問：為何領貨會被警察抓？）是不好的東西。（
      問：何謂不好的東西？）例如毒品那些東西。（問：當時
      鍾昶鉉告知你如果領貨時被警察抓了，就隨便亂掰，並說
      等電話聯絡就騎機車離開時，心裡有無想到該包裹內夾藏
      違法的東西？）有。………（問：鍾昶鉉有無告知你收取
      包裹，有在何處交付給他？）他說收到包裹後，再聯絡地
      方。」等語（見台灣桃園地方法院檢察署98年度偵續字第
      252號卷第21至22頁）。
（三）被告於100年7月26日本院審理時供稱：「（審判長諭知依
      照刑事訴訟法184條第2項命被告與證人鍾昶鉉對質，審判
      長問被告：98年2月18日證人騎機車載你到中國醫藥學院
      ，當天有無拿錢給你？）有，大約一、二百元給我坐計程
      車。（審判長問被告：你當時有無問證人既然你騎機車，
      為何不就叫證人騎機車載你去了，為何還要坐計程車？）
      我沒有問他。（審判長問證人：有無拿錢給被告坐計程車
      ？）我真的沒有什麼印象。（審判長問被告：當時證人不
      是給你1000元，上面還寫了北屯路進化路71號的的字條？
      ）我記得是1、200元，不是1000元，且證人給我一個字條
      ，上面寫北屯路進化北路71號，要我坐計程車去那裡。（
      審判長問證人：被告坐計程車的時候，有沒有給被告一張
      字條，叫他坐到哪裡？）應該沒有。（審判長問證人：既
      然騎機車到中國醫藥大學那邊，那邊離北屯路進化路不是
      很近嗎，為何不直接載被告過去？）因為林昭男叫我載被
      告去中國那裡，我就沒有多問。（審判長問證人：你是否
      知道被告那次去北屯路那邊就要去領包裹？）不知道。（
      審判長問被告：當時去北屯路那邊要領包裹的時候，證人
      有無告訴你要去領包裹？）有。（審判長問被告：證人那
      時候如何跟你說？）那時候證人打第一通電話的時候，就
      有說要去領包裹。（審判長問證人：這件事情的發生距離
      上次你領包裹被查獲交保出來才沒隔幾天，你不知道那些
      包裹裡面就是毒品嗎？）不知道。（審判長問被告：那天
      去領包裹是否還需要付費？）不用。（審判長問被告：所
      以那天你要去的時候，證人沒有拿給你要領包裹的費用？
      他有無跟你說領包裹的錢已經付了？）沒有，他沒有跟我
      說，我到那裡的時候，有看到一台廂型車，那台廂型車旁
      邊有和運（按應係華羿）公司貨運行的名稱，我還有打電
      話給證人問他是否是這台車。他跟我說叫我去簽名領包裹
      就好了，我有問他要簽什麼名字，他跟我說簽林祐誠。（
      審判長問被告：所以你會在送貨單的收件人簽署那欄簽署
      林祐誠，是否是證人指示的？）是。他知情，而且是他指
      示的。（審判長問被告：你在這個案件交保之後，證人有
      無為了這件事情找你道歉？）證人有來找過我，就說有一
      個林昭男的朋友，要看我開庭那時候的單子，叫我拿給他
      。證人那時候有跟我道歉，說害了我。（審判長問被告：
      這個案件被查獲後是否林昭男與證人都很關心？）是，他
      們有來找我，而且關心我開庭的庭期通知單，他們很怕我
      把他們供出來。而且在吃冰的時候，證人也有跟我說害了
      我。（審判長問證人：有無剛剛被告所說的這件事情？）
      沒有。（審判長問被告：證人有無跟你說男哥說要補償你
      ，要給你10萬元的紅包？）有，他們說要看我的開庭單子
      ，如果確定我開庭的時候，沒有把他們講出來，就要給我
      10萬元。（審判長問證人：有無被告所說的這件事情？）
      沒有這件事。（審判長問被告：字條還有無留著？）丟掉
      了。………（檢察官問：那時證人鍾昶鉉打電話請你去領
      包裹的時候，有無跟你說會給你多少錢？）證人鍾昶鉉那
      時候沒有講明多少錢，但是有跟我說如果被警察抓到的話
      ，就說我去領那包裹的代價是2000元以內。（檢察官問：
      證人鍾昶鉉是否是教你在警察那邊要怎麼講？）有大概，
      我跟證人鍾昶鉉碰面的時候，他有說如果我出事的話，就
      叫我用掰的，不要再供出其他人。（檢察官問：證人鍾昶
      鉉有無說到如果順利領到的話，要怎麼拿錢給你？）證人
      鍾昶鉉說等到我把東西拿回去之後，他們會給我錢，也沒
      有說多少錢，後來我在桃園地檢署羈押時，證人鍾昶鉉跟
      林昭男他們有寄兩次錢給我，都是2000元、2000元，我出
      來之後，證人鍾昶鉉說跟我說林昭男本來要給我5000元、
      5000元，但是其中兩次3000元都被他先拿去他的官司用。
      證人鍾昶鉉寄錢在給我的這些都有留資料，且上面還有註
      明證人的綽號叫做螃蟹，現在這些資料在我小姑姑那邊，
      我會回去找，再請律師陳報。」等語（見本院100年7月26
      日審判筆錄）。
二、職是，被告領貨時受証人即共犯鍾昶鉉指示冒用「林祐誠」
    名義種種作為，不單單用以隱匿鍾昶鉉之真實身分，亦備在
    成功領取貨物後，隱匿自己為實際出面取貨人之身分，故被
    告既知事前預防於事成後為檢調機關所調查之對象，對所領
    取之貨物內含有第三級毒品愷他命乙節顯非無所預見，且被
    告自承雖有所懷疑所領貨物係不法物品，但因朋友情誼仍選
    擇相信鍾昶鉉，故被告所提領貨物內，即使為第三級毒品愷
    他命，顯然仍不違背其本意，是被告除有共同運輸愷他命之
    客觀上行為外，於主觀上亦具備共同運輸愷他命入境之不確
    定故意。
三、另証人鍾昶鉉於98年10月16日於航空警察局刑警隊之調查筆
    錄証稱：「（問：你說明清楚上述運輸毒品情事？）97年10
    、11月在朋友間介紹認識林昭男（年約40歲），12月開始他
    交代我到台中市○○路他經營『老主顧』檳榔攤負責看店，
    一個月8000元薪水，直到98年1月份止，期間向我說檳榔攤
    有人在顧店，他這裡有其他的工作要我做，到時候薪水再另
    外拿給我，直到98年2月9日運輸毒品案被警方逮捕前2、3日
    ，打電話給我他人在外地沒空，過幾天叫我幫他東西，後來
    在2月9日他用0000-000000電話打我的0000-000000電話，告
    訴我領貨的運費大約帶1200元就夠了，並指示我在檳榔攤櫃
    檯拿錢，在下午16時許再次打電話與我聯絡，他叫我開他的
    車（車號X8-2455）到台中市○○街『超峰貨運行』，並叫
    我記一支電話0000-000000，等我領到貨後，打電話給這支
    門號，當時被警方逮捕後，配合警方撥打這支門號，但對方
    的聲音聽起來不像林昭男的聲音。（問：你如何知道98年2
    月18日毒品已運至台灣並通知陳佑誠至台中市○○路71號路
    邊領取？）後來林昭男有交一支行動電話（號碼已忘記），
    因為他時常拿電話給我，二、三天後又拿回去，當天18日中
    午林昭男以大陸的行動電話通知我，找一個人去領貨，過10
    分鐘再次打電話詢問找到人了嗎，我說還沒找人，後來我以
    電話聯絡到陳佑誠，他願意幫林昭男領東西，代價5,000元
    以下，下午15時左右我騎機車載陳佑誠到中國醫藥學院附近
    下車，叫他搭計程車到北屯路71號，林昭男叫我在中國醫藥
    學院附近找一個有公共電話的地方，我當時到附近統一超商
    的公共電話前等他用電話指示我，再打公共電話給陳佑誠掌
    控領貨的情形。」等語（見台灣桃園地方法院檢察署99年度
    偵字第747號卷第5至6頁）。惟証人鍾昶鉉於本院審理時証
    稱：「（檢察官提示桃園地檢署98偵字第4266號第48頁通聯
    紀錄問：98年2月18日從早上11點55分一直到下午3點16分的
    時候，你剛剛用的那隻手機0000-000000都一直有跟被告使
    用的電話0000-000000號通話，有何意見？）沒有意見。（
    檢察官問：是否想起來那時候打電話是為了何事？）沒有什
    麼印象，通常有聯絡的話，只是出去玩或是玩電腦才有聯絡
    。（檢察官問：被告說當天電話是你聯絡他到北屯路71號去
    領一個包裹，有無印象？）沒有。（檢察官問：是沒有印象
    ，或是沒有這件事？依照電話基地台所示，一開始被告在大
    里國光路，你通知他之後，被告就跑到北屯區71號附近，有
    無這件事？）我沒有什麼印象。（檢察官提示桃園地檢署99
    偵字第747號卷宗第5、6頁問：你說你沒有什麼印象，提示
    你98年10月16日在警局說的話，現在是否有想起？在警局所
    說的是否實在？）是我講的沒有錯，我講的實在，林昭男確
    實有叫我去找被告，有叫我去找被告載被告到中國醫藥學院
    那邊坐車，但我不知道他們要做什麼。（檢察官問：林昭男
    是何人？跟你是何關係？）是朋友，是朋友關係，認識大約
    半年至一年。（檢察官問：是否是林昭男叫你去領包裹？）
    不是。（檢察官問：領包裹這件事情是否是林昭男先聯絡你
    ？）林昭男有開一間檳榔攤，我之前有帶被告去他的店裡聊
    天，有一天在玩電腦的時候，他打電話給我，說要找被告，
    但是他沒有被告的電話，要我幫忙聯絡，我聯絡完之後，就
    叫我載他去北屯區跑一趟，載他去坐車，時間我忘記了，我
    不知道他們要做什麼。（檢察官問：林昭男那時候打電話請
    你聯絡被告的時候，有無跟你說是什麼事情？）我印象中沒
    有，就只有說要找被告而已。（檢察官問：可是你在警局說
    那時候林昭男打給你的時候，已經有說是要叫你幫他領東西
    ，在你幫林昭男聯絡到被告之前，林昭男在電話中已經有告
    訴你要領貨了，有何意見？）事情過太久了，沒有什麼印象
    。…………。」等語（見本院100年7月26日審判筆錄），証
    人於本院審理時所述之証言與警詢時所述之証言前後陳述不
    一。查經本院核對卷附門號被告持用之門號0000-000000號
    行動電話與証人鍾昶鉉持用之門號0000-000000號行動電話
    於98年2月18日之通聯紀錄（見台灣桃園地方法院檢察署99
    年度偵字第747號卷第39、44頁），証人鍾昶鉉所持用0000-
    00 0000行動電話分別於11時55分32秒（通話時間43秒）、
    13時11分31秒（通話時間14秒）、13時45分19秒（通話時間
    14秒）、15時09分45秒（通話時間18秒）、15時16分26 秒
    （通話時間5秒）發話給被告，顯見証人鍾昶鉉係主動聯絡
    被告之人，且在當日自11時55分32秒至15時50分許被告遭逮
    捕間，其間除了証人鍾昶鉉主動與被告聯絡外，並無其他人
    與被告以該門號通話；又証人鍾昶鉉於98年2月9日下午5時5
    分許亦受綽號『阿輝』之人於台中市○○街超峰快遞貨運站
    領取藏有愷他命之包裹遭航警局人員現場逮捕（証人鍾昶鉉
    亦因該次犯行經台灣桃園地方法院以98年度訴字第988號判
    決判處有期徒刑1年10月，緩刑4年確定），是証人鍾昶鉉既
    承認係受林昭男指示主動聯絡被告，且其於98年2月9日才因
    受人指示領取包裹乙事而遭逮捕，自無可能不知林昭男指示
    其聯絡被告依迂迴之方式取包裹係從事不法之行為，綜上足
    認證人鍾昶鉉於本院審理時所為否認受林昭男指示聯絡被告
    領取藏有愷他命包裹之結証內容，均與卷證不符，自無可採
    憑（證人鍾昶鉉所涉偽證罪部分應由檢察官另行偵辦）。
四、又本案查扣之白色細晶體（藏放於包裹中54支手電筒內）1
    包，經送請內政部警政署刑事警察局以氣相層析／質譜儀分
    析法、核磁共振分析法檢驗結果，確均含有第三級毒品愷他
    命成分【驗前毛重895. 95公克，包裝塑膠袋重7.45公克，
    驗餘淨重888.42公克，驗前純質淨重約879.61公克，有內政
    部警政署刑事警察局98年3月9日行鑑字第0980026478號鑑定
    書1份在卷可稽（見台灣桃園地方法院檢察署98年度偵字第
    4266號卷第53頁）】，此外復有被告所有供私運毒品用之貨
    箱包裹1箱（內有手電筒54支）及其上有偽造「林祐誠」簽
    名、指印各1枚之珠海市源安達快遞服務有限公司財務存根
    聯可為佐証，並有交通部民用航空局航空醫務中心毒品98
    年2月18日航藥鑑字第0980712號鑑定書【檢出愷他命（
    Ketamine）成分（見台灣桃園地方法院檢察署98年度偵字第
    4266號卷第13頁）】、航空警察局安全檢查隊查獲涉嫌毒品
    危害防制條例毒品初步鑑驗報告單（呈愷他命反應，同上卷
    第14頁）、航空警察局安全檢查隊Ｘ光檢查儀注檢貨物報告
    表（同上卷第17頁）、進口快遞貨物簡易申報提單【（號碼
    主號：000-00000000號/分號：00000000000號）見同上卷第
    18頁】、財政部台北關稅局98年2月18日北遞移字第0980100
    021號函及台北關稅局扣押貨物收據及搜索筆錄及扣押物品
    照片7張（見同上卷第20至24頁）、行動電話門號0000-0000
    00號、0000-000000號於98年2月18日之雙向通聯紀錄（見同
    上卷第48頁），足認被告之自白與事實相符，堪予採信。
五、按運輸毒品罪，並不以兩地間毒品直接搬運輸送移轉存置於
    特定地點為限，其以迂迴、輾轉方法，利用不相同之運輸工
    具、方法，將特定之標的物（毒品）移轉運送至終極之目的
    地者，亦包括的認其各階段之「運輸」行為，均在運輸毒品
    罪之內，而各應對全部犯罪事實，負共同正犯之責（最高法
    院82年度第3次刑事庭會議決議（一）及84年台覆字第82號
    判決意旨參照）。本件鍾昶鉉、林昭男與姓名年籍不詳之走
    私運毒集團成年人之運毒方式，係將第三級毒品愷他命藏放
    在小型手電筒內，加以包裝後再置於紙製之貨箱內作為包裹
    ，並交付位於澳門之不知情之航空貨運承攬公司為運送，藉
    以走私、運輸進入臺灣地區後，再由被告依鍾昶鉉之指示至
    台中市○○路71號前華羿快遞貨車停放處領取，已如上述，
    是本件被查扣之第三級毒品愷他命，於該姓名年籍不詳之走
    私運毒集團成年人在澳門地區，將裝有上開毒品之貨箱委託
    不知情之耀祥公司運送來臺時，即已完成起運，構成運輸第
    三級毒品罪之輸送行為即已完成，不以上開貨箱內藏之毒品
    實際達到目的地為既遂條件。被告既預見貨物內是毒品，雖
    僅於貨物抵臺後，出面簽領貨物，惟其既與鍾昶鉉、林昭男
    與姓名年籍不詳之走私運毒集團成年人有犯意聯絡，並分擔
    部分之行為，其雖僅參與走私、運輸毒品的國內最後運輸階
    段，惟就上開第三級毒品愷他命自澳門運到我國桃園機場之
    部分，亦應負運輸既遂之責任，不因最後一段的國內運輸未
    完成，而得主張不負刑事責任，是其仍應就全部犯罪結果同
    負其責任（最高法院47年台上字第1249號判例參照）。
六、本件被告所為上開走私運輸之第三級毒品愷他命犯行，事證
    明確，洵堪認定，應予依法論科。
參、論罪科刑：
一、按被告行為後，毒品危害防制條例第4條第3項業已修正，並
    於98年5月20日公布，同年月22日施行，修正前毒品危害防
    制條例第4條第3項之規定為：「製造、運輸、販賣第三級毒
    品者，處五年以上有期徒刑，得併科新臺幣五百萬元以下罰
    金。」，修正後毒品危害防制條例第4條第3項則規定為：「
    製造、運輸、販賣第三級毒品者，處五年以上有期徒刑，得
    併科新臺幣七百萬元以下罰金。」，是被告犯後法律已有變
    更，比較新舊法之法定刑，固以舊法有利於被告，惟修正後
    之毒品危害防制條例增定第17條第2項規定，設有「犯第四
    條至第八條之罪於偵查及審判中均自白者，減輕其刑。」而
    修正前之毒品危害防制條例並無此項規定，此部分顯以修正
    後之新法對被告有利。是綜合比較之結果，應以修正後之新
    法對被告有利，自應一體適用修正後之毒品危害防制條例規
    定。
二、次按愷他命因為毒品危害防制條例第2條第2項第3款所列之
    第三級毒品，並係行政院依懲治走私條例第2條第3項規定公
    告之「管制物品項目及其數額」甲項第四款所列管制進出口
    之物品，不限其數額，均不得私運進口及運輸。又按運輸毒
    品罪祇以所運輸之毒品已實施運送為已足，並非以運扺目的
    地為完成犯罪之要件，換言之，區別該罪既遂、未遂之依據
    ，應以已否起運為準，既已起運，構成該罪之輸送行為即已
    完成，不以達到目的地為既遂條件。又運輸毒品罪之「運輸
    」，係指本於運輸意思而搬運輸送而言，倘其有此意圖者，
    一有搬運輸送之行為犯罪即已成立，並非以運抵目的地為完
    成犯罪之要件。而運輸毒品罪，並不以兩地間毒品直接搬運
    輸送移轉存置於特定地點為限，其以迂迴、輾轉方法，利用
    不相同之運輸工具、方法，將特定之毒品移轉運送至終極目
    的地者，其各階段之運送行為，均不失為「運輸」行為之一
    種（最高法院92年度台上字第3096號、92年度台上字第5426
    號判決要旨參照）。又香港、澳門回歸中國（大陸）後，為
    規範及促進臺灣地區與香港、澳門之經貿、文化及其他關係
    ，特制定香港澳門關係條例，明定臺灣地區與香港或澳門貿
    易，得以直接方式為之，並於臺灣地區與大陸地區直接通信
    、通航或通商前，得視香港或澳門為第三地，排除臺灣地區
    與大陸地區人民關係條例在香港、澳門之適用，此觀香港澳
    門關係條例第1條第2項、第35條第1項前段、第57條及同條
    例施行細則第2條之規定自明。且香港為世界貿易組織（WTO
    ）之會員，乃一獨立之關稅領域，香港澳門關係條例第35條
    第2項、第2項復規定，輸入或攜帶進入臺灣地區之香港或澳
    門物品，以進口論，輸往香港或澳門之物品，以出口論，分
    別依輸入物品、輸出物品有關法令之規定辦理。從而，自香
    港、澳門私運管制物品進口逾公告數額，應逕依懲治走私條
    例第2條第1項論處，無庸引用同條例第12條之規定（最高法
    院93年5月11日93年度第3次刑事庭會議決議意旨參照）。本
    件被告於共犯鍾昶鉉、林昭男及姓名年籍不詳之走私運毒集
    團成年人將第三級毒品愷他命走私、運輸進入臺灣地區後，
    再至台中市○○路71號前領貨，自屬由澳門私運第三級毒品
    愷他命入境。是核被告所為，係犯毒品危害防制條例第4條
    第3項之運輸第三級毒品罪及懲治走私條例第2條第1項之私
    運管制物品進口罪。
三、又按共同實施犯罪行為之人，在合同意思範圍以內，各自分
    擔犯罪行為之一部，相互利用他人之行為，以達其犯罪之目
    的者，即應對於全部所發生之結果，共同負責，且共同正犯
    之意思聯絡，原不以數人間直接發生者為限，即有間接聯絡
    者，亦包括在內。如甲分別邀約乙、丙犯罪，雖乙、丙間彼
    此並無直接之聯絡，亦無礙於其為共同正犯之成立，最高法
    院92年度臺上字第5407號判決可資參照。是被告與鍾昶鉉、
    林昭男、姓名年籍不詳之走私運輸毒品集團成年人間就如犯
    罪事實欄所示犯行，彼此間互有犯意之聯絡及行為之分擔，
    為共同正犯；又被告與鍾昶鉉、林昭男、姓名年籍不詳之走
    私運輸毒品集團成年人共同利用不知情之耀祥公司承辦人員
    、華銳快遞公司運送人員、澳門航空公司NX-338號班機人員
    、華羿快遞公司運送人員、珠海市源安達快遞服務有限公司
    運送人員運輸第三級毒品愷他命之行為，為間接正犯。被告
    被告所為如犯罪事實欄所示犯行，係以一行為而同時觸犯構
    成犯罪要件不同之私運管制物品進口罪與運輸第三級毒品罪
    ，為想像競合犯，應從一重之毒品危害防制條例第4條第3項
    之運輸第三級毒品罪處斷（最高法院73年台覆字第25號判例
    參照）。被告持有第三級毒品純質淨重20公克以上之低度行
    為，為其後運輸第三級毒品之高度行為所吸收，不另論罪（
    被告行為時持有之行為雖不構成犯罪，惟經比較新舊法後認
    新法有利於被告，則基於法律適用不得割裂之原則，認被告
    持有第三級毒品純質淨重20公克以上之低度行為，為其後運
    輸第三級毒品之高度行為所吸收，不另論罪）。
四、又被告冒「林祐誠」之名，偽造「林祐誠」簽名及指印各1
    枚於珠海市源安達快遞服務有限公司財務存根聯之收件人簽
    章欄，該收送貨單係收據憑證，具有表示簽收人已受領貨物
    之證明用意，屬私文書，核被告所為係犯刑法第216條、第
    210條之行使偽造私文書罪。被告偽造「林祐誠」簽名、指
    印，係偽造私文書之階段行為，而偽造私文書之低度行為，
    為行使偽造私文書之高度行為所吸收，均不另論罪。
五、再按刑法上一行為而觸犯數罪名之想像競合犯存在之目的，
    在於避免對於同一不法要素予以過度評價，其所謂「同一行
    為」係指所實行者為完全或局部同一之行為而言。因此刑法
    修正刪除牽連犯之規定後，於修正前原認屬於方法目的或原
    因結果之不同犯罪，其間果有實行之行為完全或局部同一之
    情形，應得依想像競合犯論擬（最高法院97年台上字第3494
    號刑事判決意旨參照）。本件被告為達其共同運輸第三級毒
    品之犯行，而以偽造「林祐誠」簽名及指印各1枚於珠海市
    源安達快遞服務有限公司財務存根聯之收件人簽章欄之方法
    ，以受領共同正犯鍾昶鉉、林昭男及姓名年籍不詳之走私運
    輸毒品集團成年人自澳門私運入境之貨物，是被告所犯行使
    偽造私文書之犯行，乃為運輸第三級毒品罪之局部同一之行
    為，亦即行使偽造私文書之行為僅為運輸第三級毒品行為中
    之一部分，故應以想像競合犯處斷，從一重論以毒品危害防
    制條例第4條第3項之運輸第三級毒品罪。
六、按毒品危害防制條例第17條第2項規定：「犯第4條至第8條
    之罪於偵查及審判中均自白者，減輕其刑。」係指偵查及審
    判中均有自白犯罪而言，故僅須被告於偵、審中均曾經自白
    ，即得認有該條項之適用，不以始終承認為必要。其中所稱
    偵查中之自白，包含向有偵查犯罪職權之司法警察（官）自
    白，以及偵查中檢察官向法院聲請羈押，於法官訊問時所為
    之自白。又所謂「自白」，乃指被告於刑事追訴機關發覺其
    犯行後，自動供述不利於己之犯罪事實之謂；故不論該被告
    之自白，係出於自動或被動、簡單或詳細、一次或多次，並
    其自白後有無翻異，苟其於偵查及審判中均有自白，即應依
    法減輕其刑。本件被告被查獲後於警詢及本院審理中，就其
    所犯之情節，均坦白承認，雖於本院行準備程序時否認其主
    觀上有犯罪之故意，然參照前揭實務見解，應認被告所為係
    構成毒品危害防制條例第17條第2項之自白，應減輕其刑。
七、又查被告本次所運輸之第三級毒品愷他命，純質淨重固高達
    879.61公克，惟在尚未流入市面即為警查獲，被告行為時尚
    未滿20歲，智慮未臻成熟，僅為對於國中同學鍾昶鉉之情誼
    即涉險犯此重罪，然其涉犯本件運輸毒品犯行，均係依共犯
    鍾昶鉉之指示而為，其於共犯結構中顯屬較低階層，犯罪情
    節自較其餘共犯為輕，如科以運輸第三級毒品罪之最低度刑
    ，仍嫌過重，客觀上足以引起一般人之同情，情輕法重，實
    堪憫恕，爰依刑法第59條之規定，酌量減輕其刑，並遞減其
    刑。
八、爰審酌被告於本案行為前無前科紀錄，平日素行尚佳，其犯
    罪動機係因年輕識淺，受國中同學鍾昶鉉之利用，一時糊塗
    參與走私運輸毒品集團之犯行，其犯罪時未受有刺激，明知
    我國對於毒品之查緝甚嚴，竟運輸、私運純質淨重高達879.
    61公克之第三級毒品愷他命，數量非微，倘其順利私運入境
    臺灣販售，勢將加速毒品之氾濫，所生危害至鉅，及其所運
    毒品在尚未流入市面即為警查獲，兼衡被告犯後自白犯行，
    於本院審理時對於與鍾昶鉉共犯之情節詳細陳述，態度良好
    ，且實際上並未獲得任何利益，再考之被告教育程度為國中
    肄業及家庭經濟狀況為勉持（見98年2月18日航空警察局刑
    警隊第1次調查筆錄受詢問欄）等一切情狀，量處如主文所
    示之刑。又被告前未曾因故意犯罪受有期徒刑以上刑之宣告
    ，有臺灣高等法院被告前案紀錄表為憑，因一時失慮，偶罹
    刑典，事後已自白犯行，經此刑之宣告後，應知警惕而無再
    犯之虞，本院因認暫不執行前述應執行之刑為當，爰予宣告
    緩刑四年，用啟自新。
九、沒收部分：
（一）按毒品危害防制條例第18條第1項前段之規定，應予沒收
      銷燬之毒品，以經查獲之第一、二級毒品為限。又毒品依
      其成癮性、濫用性及對社會危害性，共分為四級，上開條
      例並就製造、運輸、販賣、意圖販賣而持有、以非法方法
      使人施用、引誘他人施用及轉讓不同等級之毒品等行為，
      分別定其處罰。鑑於第三、四級毒品均係管制藥品，特於
      同條例第11條之1明定無正當理由，不得擅自持有；第18
      條第1項後段復規定查獲之第三、四級毒品，無正當理由
      而擅自持有者，沒入銷燬之。從而，依同條例第18條第1
      項後段應沒入銷燬之毒品，專指查獲施用或持有之第三、
      四級毒品而言；倘係查獲製造、運輸、販賣、意圖販賣而
      持有、以非法方法使人施用、引誘他人施用或轉讓第三、
      四級毒品，既屬同條例相關法條明文規定處罰之犯罪行為
      ，即非該條項應依行政程式沒入銷燬之範圍。又同條例第
      19條第1項所定「供犯罪所用或因犯罪所得之物」，係指
      犯第4條至第9條、第12條、第13條或第14條第1項、第2項
      之罪所用或所得之物，不包括毒品本身在內，是尚不得援
      用此項規定為第三、四級毒品之沒收依據。再同條例對於
      查獲之製造、運輸、販賣、意圖販賣而持有、以非法方法
      使人施用、引誘他人施用及轉讓第三、四級毒品之沒收，
      並無特別規定，如其行為已構成犯罪，則該毒品即屬不受
      法律保護之違禁物，應回歸刑法之適用，依刑法第38條第
      1項第1款之規定沒收之，始為適法（最高法院95 年度台
      上字第911號、96年度臺上字第884號判決參照）。又愷他
      命係毒品危害防制條例第2條第2項第3款所定之第三級毒
      品，應認係違禁物。又販賣愷他命而被查獲，其所販賣之
      愷他命，係供實行販賣犯罪行為所使用之目的物，亦屬供
      犯罪所用之物。而供犯罪所用之物併具違禁物之性質者，
      因違禁物不問是否屬於犯罪行為人所有，均應宣告沒收，
      自應優先適用刑法第38條第1項第1款之規定（最高法院
      100年度第3次刑事庭會議決議可資參照）。本件扣案之第
      三級毒品愷他命1包（驗前毛重895.95公克，包裝塑膠袋
      重7.45公克，驗餘淨重888.42公克，驗前純質淨重約
      879.61公克）係查獲之第三級毒品，即應依刑第38條第1
      項第1款規定沒收。
（二）另扣案之貨箱（含小型手電筒54支）1箱，有防止毒品裸
      露、逸出及隱藏毒品之功用，係供運輸毒品所用之物，且
      為共犯鍾昶鉉、林昭男所屬走私運輸毒品集團成員所有；
      另按共同正犯因相互間利用他人之行為，以遂行其犯意之
      實現，本於責任共同之原則，有關沒收部分，對於共犯間
      供犯罪所用之物，自均應為沒收之諭知【再上開小型手電
      筒雖係愷他命之外包裝，但與愷他命並無直接接觸，依卷
      附之航空警察局安全檢查隊第八組案件蒐証照片（見台灣
      桃園地方法院檢察署98年度偵字第4266號卷第23、24頁）
      所示，小型手電筒上並無殘沾毒品愷他命，即無視為違禁
      物】。
（三）按毒品危害防制條例第19條第1項規定：犯第4條至第9條
      、第12條、第13條或第14條第1項、第2項之罪者，其供犯
      罪所用或因犯罪所得之財物，均沒收之，如全部或一部不
      能沒收時，追徵其價額或以其財產抵償之。但該條項並無
      如同條例第18條第1項所定「不問屬於犯人與否，沒收之
      」之明文，自屬相對沒收主義之立法。是其應沒收之物，
      應以屬被告或共犯所有者為限。又按毒品危害防制條例第
      19條第1項規定性質上係沒收之補充規定。其屬於本條所
      定沒收之標的，如得以直接沒收者，判決主文僅宣告沒收
      即可，不生「追徵其價額」或「以其財產抵償之」問題，
      須沒收之標的全部或一部不能沒收時，始生「追徵其價額
      」或「以其財產抵償之」選項問題。而「追徵其價額」或
      「以其財產抵償之」係屬兩種選項，分別係針對現行貨幣
      以外之其他財產與現行貨幣而言。本規定所稱「追徵其價
      額」者，係指所沒收之物為金錢以外之其他財物而無法沒
      收時，因其實際價值不確定，應追徵其價額，使其繳納與
      原物相當之價額，並無以其財產抵償之問題。倘嗣後追徵
      其金錢價額，不得結果而須以其財產抵償者，要屬行政執
      行機關依強制執行之法律之執行問題，即無不能執行之情
      形，自毋庸諭知「或以其財產抵償之」。如不能沒收之沒
      收標的為金錢時，因價值確定，判決主文直接宣告「以其
      財產抵償之」即可，不發生追徵價額之問題（最高法院99
      年6月29日99年度第5次刑事庭會議決議可資參照）。且在
      共同正犯之場合，基於共同犯罪行為，應由共犯各負全部
      責任之理論，對於共犯間「供犯罪所用或犯罪預備之物」
      ，祇要屬於共犯中一人所有，即得對於其餘共犯為沒收之
      諭知。末按，行動電話服務須以通話晶片卡為使用介面，
      因此電信公司於出租行動電話門號予消費者使用時，即同
      時附帶提供晶片卡給消費者作為門號使用之介面，故電信
      公司接受消費者申辦門號並將該門號開通上線時，該晶片
      卡之所有權亦移轉於消費者，自不能認該晶片卡仍屬電信
      公司所有之物(最高法院97年度臺上字第1952號、第2230
      號判決意旨參照）。經查：
（１）未扣案之門號0000-000000號SIM卡1張，係被告向綽號「
      阿偉」之人以600元購得，業據被告供承在卷（見本院100
      年8月16日審判筆錄），且為被告接聽共犯鍾昶鉉指示聯
      絡運輸毒品事宜使用之物，自應依毒品危害防制條例第19
      條第1項及共犯連帶理論，應諭知被告與共犯鍾昶鉉、林
      昭男、姓名年籍不詳之走私運輸毒品集團成年人連帶沒收
      ，如全部或一部不能沒收時，與共犯鍾昶鉉、林昭男、姓
      名年籍不詳之走私運輸毒品集團成年人連帶追徵其價額。
（２）另未扣案共犯鍾昶鉉持用之ＬＧ廠牌手機及門號0000-000
      000號SIM卡1張，均係共犯鍾昶鉉本人所有，業據証人即
      共犯鍾昶鉉於本院審理時証稱屬實：「（審判長問：0000
      -000000號這支手機是何人申請的門號？）是我的母親申
      請的。（審判長問：申請的結果是屬於你所有而給你用，
      或是借給你用的？）是我母親申請給我用的，所有權是屬
      於我。」等語（見本院100年8月16日審判筆錄），該手機
      及SIM卡均係共犯鍾昶鉉持以撥打被告持用之手機門號聯
      絡提領藏放有愷他命包裹等事宜，顯見均為被告與鍾昶鉉
      、林昭男、姓名年籍不詳之走私運輸毒品集團成年人共同
      犯罪使用之物至明，而上開門號SIM卡雖未經扣案，然無
      積極證據證明已滅失，爰就該未扣案之手機及門號0000-0
      00000號SIM卡，依毒品危害防制條例第19條及共犯連帶理
      論，應諭知被告與共犯鍾昶鉉、林昭男、姓名年籍不詳之
      走私運輸毒品集團成年人連帶沒收，如全部或一部不能沒
      收時，與共犯鍾昶鉉、林昭男、姓名年籍不詳之走私運輸
      毒品集團成年人連帶追徵其價額。
（３）至被告所使用之插入上開0000-000000號SIM卡之行動電話
      1支，業據被告於本院審理時供稱：「（審判長問：0000-
       000000號這支手機的門號是何人申請的？手機的廠牌為
      何？）是我跟朋友買的。以600元跟阿偉買的，手機的機
      身是ＬＧ，當初是我跟我的乾姐姐借的，我已經還給我的
      乾姐姐黃乃芬了。」等語（見本院100年8月16日審判筆錄
      ），復查無其他積極證據足資證明係該行動電話係被告所
      有之物，自不於本件犯行諭知沒收。
（四）又本件被告於本院審理時供稱其僅於珠海市源安達快遞服
      務有限公司財務存根聯簽名及蓋指印，並無其他因複寫功
      能簽名存在之事實（見本院100年7月26日審判筆錄），則
      被告在珠海市源安達快遞服務有限公司財務存根聯之收件
      人簽章欄上，偽造之「林祐誠」簽名及指印各1枚，應依
      刑法第219條規定沒收。
據上論斷，應依刑事訴訟法第299條第1項前段，毒品危害防制條
例第4條第3項（修正後）、第17條第2項、第19條第1項，懲治走
私條例第2條第1項、第11條，刑法第2條第1項但書、第11條、第
28 條、第55條、第38條第1項第1款、第59條、74條第1項第1款
、第219條，判決如主文。
本案經檢察官戚瑛瑛到庭執行職務。
中    華    民    國    100    年    8    月    23   日
              刑事第一庭    審判長法  官  許旭聖
                                  法  官  許金樹
                                  法  官  廖穗蓁
以上正本證明與原本無異。
如不服本判決應於收受判決後10日內向本院提出上訴書狀，並應
敘述具體理由。其未敘述上訴理由者，應於上訴期間屆滿後20日
內向本院補提理由書(均須按他造當事人之人數附繕本)「切勿逕
送上級法院」。
                                  書記官  許靜茹
中    華    民    國    100    年    8    月    23   日
附錄論罪科刑法條：
毒品危害防制條例第4條
製造、運輸、販賣第一級毒品者，處死刑或無期徒刑；處無期徒
刑者，得併科新臺幣二千萬元以下罰金。
製造、運輸、販賣第二級毒品者，處無期徒刑或七年以上有期徒
刑，得併科新臺幣一千萬元以下罰金。
製造、運輸、販賣第三級毒品者，處五年以上有期徒刑，得併科
新臺幣七百萬元以下罰金。
製造、運輸、販賣第四級毒品者，處三年以上十年以下有期徒刑
，得併科新臺幣三百萬元以下罰金。
製造、運輸、販賣專供製造或施用毒品之器具者，處一年以上七
年以下有期徒刑，得併科新臺幣一百萬元以下罰金。
前五項之未遂犯罰之。
懲治走私條例第2條
私運管制物品進口、出口逾公告數額者，處七年以下有期徒刑，
得併科新臺幣三百萬元以下罰金。
前項之未遂犯罰之。
第一項所稱管制物品及其數額，由行政院公告之。
中華民國刑法第216條
行使第二百十條至第二百十五條之文書者，依偽造、變造文書或
登載不實事項或使登載不實事項之規定處斷。